【裁判字號】    91,簡上,59
【裁判日期】    920130
【裁判案由】    傷害
【裁判全文】
臺灣雲林地方法院刑事判決                          九十一年度簡上字第五九號
    上 訴 人
    即 被 告  甲○○  女四十.
右上訴人因傷害案件，不服本院斗六簡易庭九十一年度六簡字第八０號於中華民國九
十一年七月三日第一審判決（聲請簡易判決處刑書：臺灣雲林地方法院檢察署九十一
年度偵字第一一八四號），提起上訴，本院判決如左︰
    主  文
原判決撤銷。
甲○○傷害人之身體，處拘役拾日，如易科罰金，以佰元折算壹日。
    事  實
一、甲○○與丙○○原屬舊識，於民國（下同）九十一年三月四日十五時許，在雲林
    縣斗六市○○里○○路六巷七七之一號高秀英住處，因甲○○向丙○○借錢為丙
    ○○所拒，二人因而發生口角，雙方並基於傷害之犯意，進而互毆，先由甲○○
    持煙灰缸、茶杯等物攻擊丙○○，丙○○隨即以拳頭予以反擊，其間丙○○曾一
    度以雙手分別抓住甲○○之雙手，甲○○即以口反咬丙○○之右手肘上方，使丙
    ○○受有二×四公分之表淺傷口，甲○○亦受有左頰挫傷瘀血、左上眼瞼瘀傷、
    左頂頭皮紅、右前臂淤血、右手擦傷、左手腕瘀傷及右膝瘀傷等傷害（丙○○傷
    害部分業經原審判決確定在案）。
二、案經丙○○訴請雲林縣警察局斗六分局報請臺灣雲林地方法院檢察署檢察官偵查
    後聲請簡易判決處刑。
    理  由
一、本件公訴人雖為被告無罪之論告，然認事用法為法院之職權，且依刑事訴訟法第
    二百六十九條第一項檢察官撤回起訴，限於第一審辯論終結前為之之規定，上訴
    審應無檢察官撤回起訴之適用；再依同法第四百五十一條之一規定，法院僅於簡
    易程序受當事人關於刑之協商之約束；及同法第三百條規定，法院為有罪判決時
    ，得就起訴之犯罪事實，變更檢察官所引應適用之法條之意旨，被告是否犯罪及
    所犯罪名，應不受公訴人論告之拘束，仍應由本院依職權認定，核先敘明。
二、右揭事實，訊之被告甲○○雖坦白承認二人在上開時地發生衝突，其本身並受有
    上開傷害之情，惟矢口否認有傷害之犯行，並辯稱：當時是告訴人丙○○毆打被
    告，被告係出於防衛始予反擊，且告訴人手部所受擦挫傷是其毆打被告所致，並
    非被告之傷害所造成等語。經查：
（一）上開事實，業經告訴人指證綦詳；且其指證事實發生之經過，核與證人乙○○
      在偵查中之結證情節，大致相符；並有告訴人提出之驗傷診斷書一紙附警卷可
      參，足信屬實。被告雖以該驗傷診斷書並非在案發當天所出具，而否認上開傷
      害是被告所造成。然該驗傷診斷書所載其右手肘上方有一約二×四公分之疑似
      咬傷之表淺傷口，核與告訴人指證其曾一度以雙手分別抓住被告之雙手後，被
      告以口反咬告訴人之右手肘上方之情節相符；且告訴人指稱其原不願提出告訴
      ，係因被告向警方提出其傷害被告之告訴，經警方於案發翌日通知告訴人後，
      其始去驗傷之情，參酌告訴人只是在雙手受有表淺性擦挫傷，傷勢輕微之情以
      觀，告訴人上開所陳一節尚核與常情無悖；況且，被告亦坦承二人確於上開時
      地發生衝突，被告本身並受有上開傷害等情，並有被告提出之驗傷診斷書一紙
      附警卷及照片六幀附偵查卷可參，可見被告與告訴人在上開時地發生肢體衝突
      ，分別受有前揭之傷害等情，足以認定。
（二）又上開證人乙○○在偵查中結證稱：「甲○○與丙○○（因）借錢之事起爭執
      ，後來他們就大聲起來．．．」「．．．他們有以煙灰缸互毆，但確實是女生
      先動手．．．」等語明確。被告雖辯稱該證人與告訴人有親戚關係，其證詞不
      足採信，且被告並未向告訴人借錢云云。然為告訴人所否認，且上開證人所為
      之證詞，係經檢察官依法命證人具結後所為，已足擔保其證詞之真實性，而被
      告並於本院準備程序表明不必再傳訊詰問證人，又未能提供其他證據方法供本
      院調查，已難認屬實；再者，被告與證人熟識，並與證人之表姊即上址屋主高
      秀英為國小同學，且常有聯絡之情，有其在偵查中所提出之答辯狀錄音內容可
      參，足信無誤；另以證人在偵查中，原僅就案發經過為概略避重就輕之陳述，
      經檢察官命告訴人及被告均退庭後，始就上開互毆之經過為詳細證述之情形以
      觀，可見證人有因與雙方之交情，而難為真實證述之情，惟其證述時，既已行
      隔離訊問，應無偏袒之虞；再參酌被告與告訴人上開所受之傷害，及被告在警
      詢中自稱其刊登廣告準備將所經營之咖啡屋準備頂讓給別人之情，有該警訊筆
      錄可稽，堪信被告有經濟上之困難，故證人之上開證詞，應足信與事實相符。
（三）又按正當防衛，必需係對於現在不法之侵害，基於防衛之意思所為排除侵害之
      行為，始得主張。本件衝突，既係因被告先出手攻擊告訴人而引起之互毆事件
      ，則被告有傷害人之身體之犯意，應足以認定。因此，縱然互毆之結果被告受
      有較重之傷害，亦難謂其係基於防衛之意思所為，故其主張其係出於正當防衛
      所為之反擊云云，難以採信。
（四）另告訴人指稱其另受有右手肘（背側）及手背兩處擦傷、左手背兩處擦傷等傷
      害，雖核與上開診斷證明書所載相符，可見其衝突當時確受有上開傷害屬實。
      然以被告因上開衝突所受前揭之傷害以觀，其臉部及雙手之傷害，顯係因告訴
      人以拳頭毆打所致；又以被告是一女子，其身材亦較告訴人為矮；及以雙手為
      工具對人為毆打之傷害行為，其自身之雙手即可能因而擦挫傷等情，被告辯稱
      告訴人所受上開傷害是其自己毆打被告所產生乙節，尚足採信，故告訴人此部
      分之傷害，尚難認係由被告毆打所致，原審認告訴人所受上開傷害是被告所為
      ，尚有未洽，併此敘明。
（五）綜上事證，被告於上開時地，與告訴人互毆，致告訴人受有右手肘上方二×四
      公分之表淺傷口之事證明確，其犯行足以認定，應予依法論科。
三、核被告所為係犯刑法第二百七十七條第一項之傷害罪。原審本院斗六簡易庭據以
    論罪科刑，固非無見。然其認告訴人上開所受右手肘（背側）及手背兩處擦傷、
    左手背兩處擦傷等傷害，為被告所為，尚有未洽，上訴人即被告上訴要旨執此指
    摘原判決不當，為有理由，應由本院予以撤銷改判。爰審酌被告因借錢事宜與告
    訴人發生口角衝突，致產生本件互毆傷害之犯罪動機、目的，與雙方所為之傷害
    手段，告訴人所受之傷害尚輕，損失不大，又被告本身亦受有較告訴人較重之傷
    害，和雙方均屬舊識之關係，及被告犯後否認犯行之態度等一切情狀，量處如主
    文所示之刑，並諭知易科罰金之折算標準。
四、據上論結，應依刑事訴訟法第四百五十五條之一第三項、第三百六十四條、第三
    百六十九條第一項前段、第二百九十九條第一項前段，刑法第二百七十七條第一
    項、第四十一條第一項前段，罰金罰鍰提高標準條例第一條前段、第二條，判決
    如主文。
本案經檢察官徐維獄到庭執行職務。
中      華      民      國    九十二    年      一      月      三十    日
                                      臺灣雲林地方法院刑事第一庭
                                          審判長法官  翁  慶  珍
                                                法官  林  輝  煌
                                                法官  黃  一  馨
右正本證明與原本無異。
不得上訴。
                                              書記官  洪  秀  虹
中      華      民      國    九十二    年      一      月      三十    日
附錄：
刑法第二百七十七條第一項
傷害人之身體或健康者，處三年以下有期徒刑、拘役或一千元以下罰金。


司法院資訊處製作；財團法人民間司法改革基金會備份。
